臺灣高雄地方法院刑事判決　　　　　　　96年度易字第1773號
公　訴　人　臺灣高雄地方法院檢察署檢察官
被　　　告　乙○○
上列被告因業務侵占案件，經檢察官提起公訴（96年度偵字第12
772 號），被告於本院準備程序進行中，就被訴犯罪事實為有罪
之陳述，經本院告知簡式審判程序意旨，並聽取公訴人及被告之
意見後，本院合議庭裁定由受命法官獨任依簡式審判程序審理，
判決如下：
    主  文
乙○○連續犯業務侵占罪，處有期徒刑陸月，如易科罰金，以銀
元參佰元即新臺幣玖佰元折算壹日，減為有期徒刑參月，如易科
罰金，以銀元參佰元即新臺幣玖佰元折算壹日，緩刑貳年。
    事實及理由
一、本件被告乙○○所犯為死刑、無期徒刑或最輕本刑為3 年以
    上有期徒刑以外之罪，其於準備程序中就被訴事實為有罪之
    陳述，經法官告知簡式審判程序之旨，並聽取公訴人及被告
    之意見後，依刑事訴訟法第273 條之1 第1 項規定，裁定由
    受命法官獨任進行簡式審判程序，合先敘明。
二、本件犯罪事實及證據，證據部分應增列：被告乙○○於本
    院審理中之自白郵政劃撥儲金存款單臺灣郵政股份有限
    公司儲匯處96年8 月21日儲字第0960001164號函暨檢附之郵
    政劃撥儲金帳戶對帳單本院96年11月19日調解程序筆錄外
    ，餘均引用檢察官起訴書之記載（如附件）。
三、按行為後法律有變更者，適用行為時之法律。但行為後之法
    律有利於行為人者，適用最有利於行為人之法律，刑法第2
    條第1 項定有明文。被告行為後，如附表所示之相關法律均
    業經變更，並於95年7 月1 日施行，玆經整體比較結果，行
    為時之舊刑法較有利於被告，從而依刑法第2 條第1 項前段
    規定，自應適用各該行為時法，亦即修正前刑法，合先敘明
    。
四、核被告所為，係犯刑法第336 條第2 項之業務侵占罪。其先
    後多次業務侵占犯行，時間緊接，方法相同，所犯係構成要
    件相同之罪名，顯係基於概括犯意反覆為之，應依修正前刑
    法第56條連續犯之規定論以一罪。爰審酌被告係從事業務之
    人，本應忠於職守，竟利用職務之便，將其業務上所收取之
    款項侵吞入己，行為誠屬不該，惟念及被告犯後坦承犯行，
    態度良好，且前無犯罪前科紀錄，有臺灣高等法院被告前案
    紀錄表可稽，素行尚佳，復參以被告業與告訴人達成和解，
    有上述調解筆錄在卷可稽，暨其犯罪動機、目的、生活狀況
    、教育程度等一切情狀，量處如主文所示之刑，並諭知易科
    罰金之折算標準，以資懲儆。又本件被告犯罪時間在96年4
    月24日以前，合於減刑條件，爰依中華民國96年罪犯減刑條
    例第2 條第1 項第3 款之規定，應減其宣告刑2 分之1 如主
    文所示，並諭知易科罰金之折算標準。末查，被告前未曾受
    有期徒刑以上刑之宣告，此有臺灣高等法院被告前案紀錄表
    可參，其犯後坦承犯行，於本院審理中頗有悔意，業與告訴
    人達成和解，此有調解筆錄在卷可憑，此次因一時失慮致罹
    刑典，經此偵審程序及刑之宣告後，當知所警惕，信無再犯
    之虞，本院因認所宣告之刑以暫不執行為適當，爰依刑法第
    74條第1 項第1 款規定，諭知不附負擔之緩刑2 年，以啟自
    新（本件被告犯罪時間在新修正刑法施行前，裁判時間在新
    修正刑法施行後，依最高法院95年5 月23日刑事庭第8 次會
    議決議見解，應逕依新法第74條之規定宣告緩刑，附此敘明
    ）。
據上論斷，應依刑事訴訟法第273 條之1 第1 項、第284條之1
、第299 條第1 項前段、第310 條之2 、第454 條第2 項，刑法
第2 條第1 項前段、第336 條第2 項，修正前刑法（下同）第56
條、第41條第1 項前段、刑法第74條第1 項第1 款，刑法施行法
第1條 之1 ，廢止前罰金罰鍰提高標準條例第2 條，中華民國96
年罪犯減刑條例第2 條第1 項第3 款、第7 條，判決如主文。
本案經檢察官甲○○到庭執行職務。
中　　華　　民　　國　　96　　年　　12　　月　　31　　日
                  刑事第十庭  法　官  吳金芳
以上正本證明與原本無異。
如不服本判決應於收受本判決後10日內向本院提出上訴書狀，並
應敘述具體理由，如未敘述上訴理由者，應於上訴期間屆滿後20
日內補提理由書狀於本院（均須按他造當事人之人數附繕本）「
切勿逕送上級法院」。
中　　華　　民　　國　　96　　年　　12　　月　　31　　日
                              書記官  周美
┌─────────────────────────────────────────────────┐
│附表：                                                                                            │
├──────┬─────────────┬─────────────┬───────┬──────┤
│相關變更條文│行為時法（下稱舊法）之內容│裁判時法（下稱新法）之內容│比  較  理  由│備    註    │
├──────┼─────────────┼─────────────┼───────┼──────┤
│刑法第33條第│罰金：（銀元）1 元以上。  │罰金：新臺幣1000元以上…。│罰金刑之下限，│舊法有利    │
│5 款：罰金刑│                          │                          │由銀元10元（亦│            │
│下限變更    │                          │                          │經提高）即新臺│            │
│            │                          │                          │幣30元，提高為│            │
│            │                          │                          │新臺幣1000元  │            │
├──────┼─────────────┼─────────────┼───────┼──────┤
│【易科罰金折│犯最重本刑為5 年以下有期徒│犯最重本刑為5 年以下有期徒│易科罰金折算標│舊法有利    │
│算標準變更】│刑以下之刑之罪，而受6 個月│刑以下之刑之罪，而受6 個月│準由銀元300 元│            │
│修正前刑法第│以下有期徒刑或拘役之宣告…│以下有期徒刑或拘役之宣告者│即新臺幣900 元│            │
│41條第1 項前│得以（銀元，下同）1 元以上│，得以新臺幣1000元、2000元│，提高為以新臺│            │
│段、廢止前罰│3 元以下折算1 日，易科罰金│或3000元折算1 日，易科罰金│幣1000元、2000│            │
│金罰鍰提高標│。依刑法第41條易科罰金…就│。                        │元或3000元折算│            │
│準條例第2 條│其原定數額提高為100 倍折算│                          │1日           │            │
│→現行刑法第│1 日；法律所定罰金數額未依│                          │              │            │
│41條第1 項前│本條例提高倍數，或其處罰法│                          │              │            │
│段          │條無罰金刑之規定者，亦同。│                          │              │            │
├──────┼─────────────┼─────────────┼───────┼──────┤
│【連續犯之刪│連續數行為而犯同一罪名者，│刪除。                    │新法刪除連續犯│被告先後多次│
│除】刑法第56│以一罪論。但得加重其刑二分│                          │之規定。      │之犯行，依新│
│條          │之一。                    │                          │              │法須分論併罰│
│            │                          │                          │              │，依舊法則僅│
│            │                          │                          │              │論一罪，是舊│
│            │                          │                          │              │法有利。    │
├──────┼─────────────┴─────────────┴───────┴──────┤
│整體比較結果│舊法有利於被告                                                                      │
│            │                                                                                    │
└──────┴──────────────────────────────────────────┘
附錄本判決論罪之法條：
中華民國刑法第336條第2項
(公務公益侵占罪、業務侵占罪)
對於業務上所持有之物，犯前條第1 項之罪者，處6 月以上5 年
以下有期徒刑，得併科3 千元以下罰金。
附件：
